【裁判字號】    97,簡上,58
【裁判日期】    970311
【裁判案由】    詐欺
【裁判全文】
臺灣臺中地方法院刑事判決              97年度簡上字第58號
上  訴  人  臺灣臺中地方法院檢察署檢察官
被      告  乙○○
上列上訴人因被告詐欺案件，不服本院九十六年度簡字第一二七
六號中華民國九十六年十一月二十六日第一審簡易判決（聲請案
號：九十六年度偵字第一七二二○號），提起上訴，本院管轄之
第二審合議庭判決如下：
    主  文
原判決關於幫助詐欺及定執行刑部分均撤銷。
乙○○幫助共同意圖為自己不法之所有，以詐術使人將本人之物
交付，累犯，處有期徒刑肆月，如易科罰金，以新臺幣壹仟元折
算壹日，減為有期徒刑貳月，如易科罰金，以新臺幣壹仟元折算
壹日。
    犯罪事實
一、乙○○前於民國八十七年間，因竊盜、偽造文書、強盜案件
    ，經本院分別判處有期徒刑五月、三月、六年六月，並定應
    執行刑為有期徒刑七年確定，入監執行後，甫於九十年五月
    二十八日縮短刑期假釋出監，至九十三年六月十一日假釋期
    滿未經撤銷，以已執行論。詎仍不知悔改，明知金融機構帳
    戶之存摺及金融卡係供自己使用之重要理財工具，關係個人
    財產、信用之表徵，且可預見存摺、印章、金融卡及其密碼
    如交予他人使用，而未加以闡明正常用途，極易被利用為與
    財產有關之犯罪工具，更使犯罪難以查緝，竟因自真實姓名
    年籍不詳，綽號「阿和」之成年男子處，得知可以出賣金融
    機構帳戶之方式牟利後，即不顧他人可能遭受財產上損害之
    危險，而基於縱若其金融機構帳戶被利用作為遂行他人詐欺
    取財之犯罪使用，亦不違背其本意之幫助犯意，於九十五年
    八月下旬某日，在臺中市南屯區「老虎城百貨公司」前，將
    其設於臺中縣豐原中山路郵局之局號：0000000號、
    帳號：0000000號帳戶之存摺、印章及提款卡，以新
    臺幣（下同）一萬五千元之代價出賣予該綽號「阿和」之成
    年男子，同時告知「阿和」其提款卡、存摺及網路銀行密碼
    ，而容任他人使用其上開郵局帳戶以遂行詐欺取財之犯罪。
    嗣「阿和」取得乙○○上開郵局帳戶後，即與二名姓名年籍
    不詳之成年男子共同基於意圖為自己不法所有之犯意聯絡，
    先由其中一人於九十五年八月三十一日中午十二時許，撥打
    電話予甲○○，向甲○○佯稱其積欠行動電話費二萬餘元，
    目前已進入司法程序，請甲○○打電話到警政署防詐騙中心
    聯絡云云，再由其餘二人分別自稱係警政署防詐騙中心之「
    林正宗專員」、「刑事小隊長李明華」，並以甲○○之帳戶
    遭他人作為洗錢之用，須開啟網路銀行辦理更新云云，致甲
    ○○信以為真，而陷於錯誤，乃於同日下午三時許，前往臺
    南市○區○○路二段之華南銀行辦理網路銀行，並誤將其帳
    戶內之存款十九萬五千元轉入乙○○上開郵局帳戶中。嗣因
    甲○○察覺受騙，報警而循線查悉上情。
二、案經臺中縣警察局豐原分局報告臺灣臺中地方法院檢察署檢
    察官偵查起訴。
    理  由
壹、證據能力部分：
    按被告以外之人於審判外之陳述，雖不符前四條之規定，而
    經當事人於審判程序同意作為證據，法院審酌該言詞陳述或
    書面陳述作成時之情況，認為適當者，亦得為證據。當事人
    、代理人或辯護人於法院調查證據時，知有第一百五十九條
    第一項不得為證據之情形，而未於言詞辯論終結前聲明異議
    者，視為有前項之同意，刑事訴訟法第一百五十九條之五定
    有明文。經查，被害人甲○○於警詢時之陳述，對被告而言
    ，其性質雖屬傳聞證據，然本件檢察官、被告均未於言詞辯
    論終結前對該筆錄內容異議，依前揭規定，擬制同意作為證
    據，本院審酌上開筆錄作成時，並無不當取供之情形，認為
    以之作為本案之證據亦屬適當，是告訴人於偵查中之陳述，
    自具有證據能力，合先敘明。
貳、認定本件犯罪事實所憑證據及論罪科刑：
一、上開犯罪事實，業據被告於警詢、偵查中坦承不諱（見臺中
    縣警察局豐原分局中縣豐警偵字第○九五○○三七九四三號
    刑案偵查卷宗【以下簡稱「警卷」】被告九十五年十月十六
    日警詢筆錄、臺灣臺中地方法院檢察署九十六年度偵字第一
    七二二○號偵查卷宗【以下簡稱「偵卷」】第九頁，核與證
    人即被害人甲○○於警詢時證述遭不詳姓名人士以如犯罪事
    實欄所示方式詐騙，而誤將其帳戶內存款轉至被告上開郵局
    帳戶內等情相符（見警卷被害人甲○○九十五年八月三十一
    日警詢筆錄）；並有被告上開郵局帳戶之郵政存簿儲金立帳
    申請書、印鑑卡、郵政存簿儲金儲戶申請變更帳戶事項申請
    書及客戶歷史交易清單、被害人甲○○提出之存摺內頁影本
    各一份附卷可稽（以上均見警卷），足認被告自白與事實相
    符，堪以採信。查任何人均可辦理金融機構帳戶存摺使用，
    是如無正當理由，實無借用他人存摺使用之理，而金融機構
    帳戶存摺亦事關個人財產權益之保障，其專有性甚高，除非
    本人或與本人具親密關係者，難認有何理由可自由流通使用
    該存摺。又一般人均有妥為保管及防止他人任意使用之認識
    ，縱特殊情況偶需交付他人使用，亦必深入瞭解用途及合理
    性，始予提供，且該等專有物品如落入不明人士手中，而未
    加以闡明正常用途，極易被利用為與財產有關之犯罪工具，
    此為吾人依一般生活認知所易於體察之常識，而有犯罪意圖
    者，非有正當理由，竟徵求他人提供帳戶，客觀上可預見其
    目的，係供為某筆資金之存入，嗣再行領出之用，且該筆資
    金之存入及提領過程係有意隱瞞其流程及行為人身分曝光之
    用意，一般人本於一般認知能力均易於瞭解，尤其邇來因詐
    欺取財集團猖獗，報章媒體屢屢報導其均以蒐購人頭帳戶作
    為其詐欺取財供匯款之工具，政府並因而於電子或平面媒體
    廣為宣導防止民眾受騙，被告為智慮成熟之成年人，是其應
    可預見將其上開郵局帳戶之存摺、印章、提款卡及其密碼提
    供他人使用，將幫助他人實施詐欺取財犯罪，但仍將其上開
    郵局帳戶之存摺、印章、提款卡及其密碼，以一萬五千元之
    代價，出賣予該綽號「阿和」之成年男子，顯具縱有人以上
    開郵局帳戶實施詐欺取財之犯罪，亦不違背其本意之幫助意
    思至明。從而，本件事證明確，被告犯行堪以認定，應予依
    法論科。
二、按刑法上之幫助犯，係指以幫助之意思，對於正犯資以助力
    ，而未參與實施犯罪之行為者而言（最高法院四十九年臺上
    字第七七號判例參照）。查收受被告上開郵局帳戶之綽號「
    阿和」之成年男子與另二名姓名年籍不詳之成年男子共同基
    於意圖為自己不法所有之概括犯意聯絡，以如犯罪事實欄所
    載之詐術，使被害人甲○○陷於錯誤，而轉帳匯款，核其等
    所為，係共同犯刑法第三百三十九條第一項之詐欺取財罪。
    被告提供其郵局帳戶予該綽號「阿和」之成年男子，作為詐
    騙被害人甲○○之財物所用，主觀上係以幫助之意思，參與
    詐欺取財構成要件以外之行為，為幫助犯，核被告所為，係
    犯刑法第三十條第一項前段、第三百三十九條第一項之幫助
    詐欺取財罪，應依同法第三十條第二項規定減輕其刑。被告
    前於八十七年間，因竊盜、偽造文書、強盜案件，經本院分
    別判處有期徒刑五月、三月、六年六月，並定應執行刑為有
    期徒刑七年確定，入監執行後，甫於九十年五月二十八日縮
    短刑期假釋出監，至九十三年六月十一日假釋期滿未經撤銷
    ，以已執行論等情，有臺灣臺中地方法院檢察署刑案資料查
    註紀錄表及臺灣高等法院被告前案紀錄表各一份在卷可參，
    被告於受有期徒刑執行完畢後，五年內再故意犯本件有期徒
    刑以上之罪，為累犯，應依法加重其刑，並先加重後減輕之
    。
三、原審認被告罪證明確，予以論罪科刑，固非無見。惟查：(一)
    被告行為後，為紀念解除戒嚴二十週年，予罪犯更新向善之
    機，而制定「中華民國九十六年罪犯減刑條例」，經總統於
    九十六年七月四日公布，並於同月十六日施行；本件被告犯
    幫助詐欺取財罪之時間在九十六年四月二十四日以前，所犯
    合於減刑條件，原審漏未適用該條例對被告減刑，自有未洽
    ；(二)本件被害人甲○○因被告之行為，以致損失十九萬五千
    元，追償無門，被告復為累犯，原判決僅量處被告有期徒刑
    三月，量刑尚屬過輕。檢察官上訴意旨認原審漏未適用中華
    民國罪犯減刑條例之規定予以減刑及量刑過輕等語，為有理
    由，應由本院將原判決關於幫助詐欺取財及定應執行刑部分
    予以撤銷改判（被告竊盜部分未據上訴）。爰審酌被告明知
    目前社會上詐騙集團犯案猖獗，時有利用人頭帳戶詐欺取財
    之情事，竟仍率爾將其郵局帳戶供他人使用，使犯罪難以查
    緝，等同助長犯罪，對社會秩序危害非輕，且迄未能賠償被
    害人甲○○所受損害，惟念被告於犯罪後始終坦承犯行，且
    其並未實際參與詐欺取財之犯罪，可責難性較小等一切情狀
    ，量處有期徒刑四月，並諭知易科罰金之折算標準，以示懲
    儆。又被告本件犯罪時間，係在九十六年四月二十四日以前
    ，所犯為刑法第三十條第一項、第三百三十九條第一項之幫
    助詐欺取財罪，宣告刑未逾有期徒刑一年六月，合於中華民
    國九十六年罪犯減刑條例第二條第一項第三款之減刑條件，
    應依法減其宣告刑二分之一，並諭知易科罰金之折算標準。
四、被告經合法傳喚，無正當之理由不到庭，爰依刑事訴訟法第
    四百五十五條之一第三項、第三百七十一條之規定，不待其
    陳述逕行判決。
據上論斷，應依刑事訴訟法第四百五十五條之一第一項、第三項
、第三百六十九條第一項前段、第三百六十四條、第三百七十一
條、第二百九十九條第一項前段，刑法第三十條第一項、第二項
、第三百三十九條第一項、第四十七條第一項、第四十一條第一
項前段，刑法施行法第一條之一，中華民國九十六年罪犯減刑條
例第二條第一項第三款、第七條、第九條，判決如主文。
本案經檢察官郭景東到庭執行職務。
中    華    民    國    97    年     3    月    11    日
                  刑事第一庭  審判長法  官  唐光義
                                    法  官  洪挺梧
                                    法  官  郭妙俐
上正本證明與原本無異。
本件不得上訴。
                                    書記官  陳玉芬
中    華    民    國    97    年     3    月    11    日
附錄本案論罪科刑法條全文：
刑法第三百三十九條
意圖為自己或第三人不法之所有，以詐術使人將本人或第三人之
物交付者，處五年以下有期徒刑、拘役或科或併科1千元以下罰
金。
以前項方法得財產上不法之利益或使第三人得之者，亦同。
前二項之未遂犯罰之。


司法院資訊處製作；財團法人民間司法改革基金會備份。
